臺灣臺南地方法院民事判決
　　　　　　　109年度婚字第177號
原      告  乙○○ 
被      告  丙○○  

上列當事人間請求離婚等事件，經本院於民國109年12月15日言
詞辯論終結，判決如下：
    主    文
准原告與被告離婚。
兩造所生未成年子女甲○○（民國00年0月00日生）權利義務之行
使或負擔由原告任之。
第一項訴訟費用及第二項程序費用均由被告負擔。
    事實及理由
甲、程序方面：
    本件被告經合法通知，未於言詞辯論期日到場，核無民事訴
    訟法第386條所列各款情形，依家事事件法第51條準用民事
    訴訟法第385條第1項規定，爰依原告之聲請，由其一造辯論
    而為判決。 
乙、實體方面：
一、原告主張略以：被告係大陸地區人民，原告與被告係於民國
    91年結婚，婚後育有未成年子女甲○○（民國00年0月00日生
    ），兩造目前婚姻關係存續中。惟被告於101年回大陸地區
    探親，卻不願返臺履行夫妻同居義務。致兩造空有夫妻之名
    ，而無夫妻之實，婚姻已生破綻，原告爰依民法第1052條第
    2項之規定，訴請鈞院判決離婚，並請求酌定未成年子女甲○
    ○之權利義務行使與負擔由原告單獨任之等語。
二、被告未於言詞辯論期日到場，亦未提出書狀作何聲明或陳述
    。
三、得心證之理由：
（一）按臺灣地區人民與大陸地區人民間之民事事件，除本條例
      另有規定外，適用臺灣地區之法律，又判決離婚之事由，
      依臺灣地區之法律，臺灣地區與大陸地區人民關係條例第
      41條第1項、第52條第2項分別定有明文。查本件原告為臺
      灣地區之人民，而被告為大陸地區之人民，則揆諸前揭規
      定，本件離婚事件，自應適用中華民國法律，先予敘明。
（二）原告主張與被告於91年結婚，兩造婚姻關係目前存續中等
      情，業據聲請人提出戶籍謄本為證，上開原告主張之事實
      堪信為真。
（三）復按婚姻以夫妻之共同生活為目的，夫妻應以誠摯相愛為
      基礎，相互尊重、忍讓與諒解，共同建立和諧美滿幸福之
      家庭，非有足以破壞共同生活或難以維持婚姻之重大事由
      ，夫妻之一方固不得任意訴請離婚；惟若夫妻之誠摯相愛
      基礎動搖，彼此難以容忍、諒解，無從繼續保持共同生活
      之圓滿、安全及幸福，而生婚姻之破綻，夫妻之一方即非
      不得依民法第1052條第2項規定請求離婚。又按74年6月3
      日修正公布之民法第1052條增列第2項規定：有前項以外
      之重大事由，難以維持婚姻者，夫妻之一方得請求離婚。
      但其事由應由夫妻之一方負責者，僅他方得請求離婚。其
      但書部分參照修正理由說明，係為求公允始增設該但書之
      規定。故難以維持婚姻之重大事由，夫妻雙方均須負責時
      ，應比較衡量雙方之有責程度，僅責任較輕之一方，得向
      責任較重之他方請求離婚，如雙方之有責程度相同，則雙
      方均得請求離婚，始符公平。又婚姻以夫妻終生之共同生
      活為目的，凡對家庭生活之美滿幸福，有所妨礙，足以破
      壞共同生活之重大事由，難以維持婚姻者，夫妻之一方即
      得依民法第1052條第2項規定訴請離婚。至婚姻是否難以
      維持，應斟酌破壞夫妻共同生活之具體情事，是否客觀上
      達於動搖夫妻之共同生活，而喪失維持婚姻之意欲為斷。
      經查：
    ⒈原告主張被告返回大陸地區探親後無故不願返臺一節，業
      經本院依職權向內政部移民署函查被告之入出境紀錄及申
      請入境相關資料結果，查知被告於105年4月14日出境後，
      即無再有入境記錄，有該署109年3月25日移署資字第1090
      036195號函在卷可稽，堪認原告主張之上情應屬有據。本
      院審以兩造婚姻期間已長期分居兩地，顯見兩造無共同生
      活之事實甚明，足認兩造婚姻顯已出現重大破綻，客觀上
      無法回復幸福圓滿狀態之可能，是原告以此主張兩造間目
      前有難以維持婚姻之重大事由，自屬有據。
    ⒉本院審之原告無再維繫婚姻之意願而提起本件離婚訴訟，
      堪認原告對於兩造婚姻已失努力維護之欲望，可認原告對
      被告之情愛基礎已失，是自難期兩造可再追求幸福美滿之
      婚姻生活，已無強求兩造繼續維持夫妻名份之必要。而稽
      之上開重大事由之發生，既可歸責於被告無故不與原告生
      活，是造成雙方婚姻難以維持之結果，自應由被告負擔較
      重之責任，是原告以兩造有民法第1052條第1項以外之重
      大事由，難以維持婚姻，而請求判決離婚，應予准許。
（四）再按夫妻離婚者，對於未成年子女權利義務之行使或負擔
      ，依協議由一方或雙方共同任之。未為協議或協議不成者
      ，法院得依夫妻之一方、主管機關、社會福利機構或利害
      關係人之請求或依職權酌定之；法院為前條裁判時，應依
      子女之最佳利益，審酌一切情狀，參考社工人員之訪視報
      告，尤應注意左列事項：1.子女之年齡、性別、人數及健
      康情形。2.子女之意願及人格發展之需要。3.父母之年齡
      、職業、品行、健康情形、經濟能力及生活狀況。4.父母
      保護教養子女之意願及態度。5.父母子女間或未成年子女
      與其他共同生活之人間之感情狀況。6.父母之一方是否有
      妨礙他方對未成年子女權利義務行使負擔之行為。7.各族
      群之傳統習俗、文化及價值觀。前項子女最佳利益之審酌
      ，法院除得參考社工人員之訪視報告或家事調查官之調查
      報告外，並得依囑託警察機關、稅捐機關、金融機構、學
      校及其他有關機關、團體或具有相關專業知識之適當人士
      就特定事項調查之結果認定之。民法第1055條第1項、第1
      055條之1分別定有明文。查本件兩造所生之子甲○○尚未成
      年，有戶籍謄本1份附卷可稽。本院依職權囑託臺南市童
      心園社會福利關懷協會派社工人員訪視結果，評估與建議
      為：「親權能力評估：原告健康情況無礙，具工作能力無
      不當負債，能夠負擔未成年人生活基本開銷，在支持系統
      而言，原告與其手足關係良好，可提供原告必要的經濟之
      支援與生活協助，在親職能力而言，原告接回未成年人同
      住至今，是由原告主責未成年人生活照顧事務，能夠滿足
      未成年人基本生活所需。親職時間評估：原告於住家場所
      自營水煎包小吃工作，能夠就近了解未成年人的動向，未
      來未成年人進入日間照顧機構的資源後，原告亦能夠配合
      未成年人作息時間，評估其行使親職時間無不妥適。照護
      環境評估：原告現居住處屬安全，整潔衛生之居住處所，
      地理環境亦屬便利，作為照護環境無不妥適。親權意願評
      估：原告主張被告已無心返臺經營家庭，照顧未成年人，
      原告希望單方行使親權，獨立承擔照顧之責，以利日後方
      便處理未成年人之生活，讓未成年人在臺灣接受良好的終
      身障礙照護福利資源。教育規劃評估：原告表示未成年人
      在大陸地區長住多年因而遭臺灣除籍，原告計畫取得單方
      行使親權之責任後，協助未成年人在需申請健保以及身心
      障礙手冊之福利身分，讓未成年人接受身障機構日間照顧
      之資源，評估原告教育規劃主要是以讓未成年人獲得社會
      福利資源為主。」等情，此有臺南市童心園社會福利關懷
      協會為109年3月11日南市童心園（監）字第10921174號函
      所檢附之酌定親權與會面訪視報告在卷可稽。本院參酌上
      開訪視報告，雙方所生未成年子女甲○○目前在原告單獨照
      護下，原告並無照護不週之處，且被告現已出境臺灣，難
      以提供未成年子女甲○○所需之照護品質。本院綜據上情，
      認為由原告擔任未成年人甲○○之親權人，始符合未成年人
      之最佳利益，爰判決如主文第2項所示。
丙、結論：
    本件原告之訴為有理由，依家事事件法第51條、民事訴訟法
    第385條第1項前段、第78條，判決如主文。
中　　華　　民　　國　　109 　年　　12　　月　　29　　日
                  家事法庭    法　官　楊佳祥
以上正本係照原本作成。
如對本判決上訴，須於判決送達後20日內向本院提出上訴狀。如
委任律師提起上訴者，應一併繳納上訴審裁判費。
中　　華　　民　　國　　109 　年　　12　　月　　29　　日
                              書記官　許哲萍